臺灣高等法院臺南分院刑事判決
上　訴　人
即　被　告　丙○○
上列上訴人因公共危險案件，不服臺灣嘉義地方法院九十一年度
交訴字第七八號中華民國九十一年十月二十三日第一審判決（起
訴案號：臺灣嘉義地方法院檢察署九十一年度偵緝字第二九四號
），提起上訴，判決後由最高法院第一次發回更審，本院判決如
下：
    主      文
原判決撤銷。
丙○○駕駛動力交通工具肇事，致人傷而逃逸，處有期徒刑柒月
。
    事      實
一、丙○○前因竊盜及轉讓禁藥案件，經臺灣嘉義地方法院於民
    國（下同）八十六年三月十三日，以八十五年度訴字第六八
    一號判處有期徒刑三年及十月，應執行有期徒刑三年七月確
    定，執行至九十年八月二十一日假釋付保護管束（指揮書執
    畢日期為九十一年十月二十四日）。詎丙○○於假釋中，於
    九十一年五月二十七日清晨五時許，駕駛屬於動力交通工具
    之車牌號碼ＲＭ─九五八七號自用小客車，沿嘉義市○○路
    由北往南行駛，於行經文化路與林森西路路口時，丙○○所
    駕前開自用小客車之右前側不慎撞擊乙○○所騎乘附載甲○○之車牌號碼ＮＧＯ─○七一號輕型機車之左側車身，致使
    乙○○及甲○○人車倒地，造成乙○○受有左股骨幹骨折之
    傷害，甲○○受有右前額、左膝蓋撕裂傷、右手掌皮肉擦傷
    、頸椎扭傷、左大拇指瘀傷等傷害（過失傷害部份均經撤回
    告訴，另由臺灣嘉義地方法院檢察署檢察官為不起訴處分）
    ，丙○○明知汽車駕駛人，駕駛汽車肇事致人受傷，應即採
    取救護或其他必要措施，並向警察機關報告，不得駛離，惟
    丙○○竟為圖脫免刑事責任，未即採取救護或其他必要措施
    ，且未向任何警察機關報告，即駕車逃離現場，嗣經不詳姓
    名之路人記下丙○○所駕自小客車之車牌號碼，告知隨後而
    至之乙○○之友林彥霖，林彥霖報警而循線查獲上情。
二、案經嘉義市警察局第二分局報請臺灣嘉義地方法院檢察署檢
    察官偵查起訴。
    理      由
一、被告丙○○於本院更一審審理時經合法傳喚無正當理由不到
    庭，據據上訴人即被告丙○○於原審固坦承於右開時、地，
    駕駛前開自小客車與被害人乙○○、甲○○騎乘之前開機車
    發生擦撞，致使乙○○、甲○○人車倒地之事實不諱，惟矢
    口否認有逃逸犯行，辯稱：(1)本件車禍是乙○○騎車來撞伊
    ，伊以為是小車禍，自認倒楣就把車開走；(2)當時伊搖下車
    窗問雲、童二人有沒有事，她們有一人正牽起機車，且跟伊
    揮手說沒事，伊見她們沒受傷，伊才開走；(3)當時伊急於載
    朋友姚玉珠回嘉義縣中埔鄉拿藥醫治她的低血糖，才駛離現
    場云云。經查：
　(一)本件被告駕車擦撞乙○○、甲○○騎乘之機車，致使雲、童
  　二人人車倒地等情，業據被告承認無訛，且雲、童二人因本
    件車禍分別受有前揭傷害之事實，亦有其二人之訊問筆錄、
    診斷證明書、道路交通事故調查報告表、現場照片二十二張
    等件在卷足憑，可信為真正。
　(二)其次，刑法第一百八十五條之四之肇事致人死傷逃逸罪，係
  　以處罰肇事後逃逸之駕駛人為目的，俾促使駕駛人於肇事後
    能對被害人即時救護，以減少死傷，是該罪之成立祇以行為
    人有駕駛動力交通工具肇事，致人死傷而逃逸之事實為已足
    ，至行為人之肇事有否過失，則非所問（最高法院八八年度
    台上字第七三九六號判決參照），故本件車禍之肇事責任應
    由何人負責，與被告是否成立本件犯行並無關涉，被告所為
    自己未有肇事責任之辯詞，並無足採。
　(三)又乙○○於偵查中供稱：本件車禍發生後，伊沒有外傷，但
  　站不起來，甲○○可以站起來，她臉上受傷有血；被告有搖
    下車窗，但沒下車察看，伊沒有向被告揮手，甲○○應該也
    沒有；被告有問話，但問什麼話，聽不清楚，都沒回答等語
    （見偵緝卷第二十五頁背面）；而甲○○於警訊時亦稱：當
    時乙○○騎機車載我，從林森西路西向東行駛於文化路及林
    森西路口紅綠燈底下，被告所駕自小客車從文化路北向南急
    駛，被告車輛之右前車頭撞到伊等機車左側，伊與乙○○受
    傷跌坐在地上，被告車輛未停車待警方到場處理，就逕自逃
    離現場等語（見警卷第八頁背面及第九頁）；又林彥霖於警
    訊時復稱：伊與雲、童二人為同學，車禍發生當時，伊騎機
    車在她們機車後方不遠處，她們遭一輛黑色急駛的的轎車撞
    倒在地，伊也到達事發現場，該肇事車輛已逃離現場等情（
    見警卷第十一頁背面）；再由前揭道路交通事故調查報告表
    所附之事故現場圖顯示，雲、童二人機車遭撞擊後之刮地痕
    長達五點四公尺，且現場散有許多碎片，足見當時衝撞力道
    甚大，又雲、童二人皆跌坐地上，則被告當無不知雲、童二
    人因本件車禍受有傷害之理，故被告所辯雲、童二人當時曾
    揮手表示沒有受傷云云，委無可採。
　(四)被告於偵查中先供稱：伊車上朋友姚玉珠呼吸困難，伊載她
  　回她中埔住處拿藥云云（見偵緝卷第七頁背面），而於原審
    審理時改稱：伊急於載姚玉珠回中埔鄉拿藥醫治她的低血糖
    云云（見原審九十一年十月九日審判筆錄），二者所述之病
    情不符，顯係臨訟脫罪之詞，且被告亦自承由本件車禍地點
    至姚玉珠之中埔鄉住處尚需二十餘分鐘之情（見原審九十一
    年十月九日審判筆錄），則被告於車禍當時，花費一、二分
    鐘下車察看，或留下姓名及聯絡方式再行離去，亦屬可予考
    慮之方式，然被告皆未為之，反隨即駕車離去，未報警處理
    ，堪信被告關於急於救治朋友之辯詞，並無可採。且被告於
    警訊時復自承：擦撞後，伊便自行以家中所有之舊保險桿換
    裝原來的保險桿，也自行噴漆修復車子的右前輪葉子板等情
    （見警卷第一頁背面、第二頁背面），並有照片十二張附於
    警卷可稽（見警卷第二十一頁至第二十四頁），益見被告意
    圖掩飾車禍之心甚明，是認本件被告車禍肇事致人受傷後逃
    逸之犯行至為灼然。
  (五)又本院更一審於94年11月23日再經本院依職權再傳訊證人乙○○、甲○○證述如下：
　  【證人乙○○證述如下】：
　　審判長問：在九十一年五月二十七日凌晨五時許，你騎機車
　　　　　　　載甲○○，沿嘉義市○○路由北往南行駛，行經
  　　　　　　文化路與林森西路路口時被丙○○駕駛汽車撞到
    　　　　　，是否？
　　證人　答：是。
　　審判長問：丙○○撞到你時，他有沒有搖下車窗問你說有沒
　　　　　　  有事情？
　　證人　答：我倒下去以後我沒有看到丙○○，丙○○也沒有
　　　　　　  搖下車窗問我有沒有事情。
　　審判長問：你有沒有叫丙○○先開走？
　　證人　答：我起來時就沒有看到丙○○。
　　審判長問：是丙○○撞到你，或是你撞到丙○○？
　　證人　答：是丙○○撞到我。
　　證人甲○○證述如下：
　　審判長問：在九十一年五月二十七日凌晨五時許，你被乙○○載，沿嘉義市○○路由北往南行駛，行經文化
 　　　　　 　路與林森西路路口時被丙○○駕駛汽車撞到，
 　　　　　   是否？
　　證人　答：是。
　　審判長問：丙○○撞到你時，他有沒有搖下車窗問你說有沒
　　　　　　  有事情？
　　證人　答：當時我眼睛流血所以我沒有看到丙○○搖下車窗
　　　　　　  ，也沒有聽到問我們有沒有事情。
　　審判長問：你有沒有叫丙○○先開走？
　　證人　答：沒有。
　　審判長問：是丙○○撞到你們，或是你們撞到丙○○？
　　證人　答：是丙○○撞到我們。
    如依上列證人甲○○、乙○○於本院更一審之證述以觀，被
    告確係撞到乙○○所騎機車後即駕車逃逸，顯見其有肇事逸
    之犯行，已甚為明確。
　(六)綜上所述，被告所辯無足採信，本件事證明確，被告車禍肇
  　事致人受傷後逃逸之犯行，堪以認定。
二、核被告所為，係犯刑法第一百八十五條之四之駕駛動力交通
    工具肇事，致人受傷而逃逸罪。又本件肇事之ＲＭ9587號自
　　用小客車係登記「莊淑宜」之名義，警方循線找莊淑宜時，
  　因該車已修理完好，並無碰撞損壞之情形，被告於警方查問
    該車有無發生車禍時，即主動表示伊在數日前駕該車發生車
    禍，顯見本件被告應有自首之適用，爰依刑法第62條自首之
    規定減輕其刑。
三、原審予以論罪科刑，並量處有期徒刑八月，固非無見。唯查
    ：本件肇事之ＲＭ9587號自用小客車係登記「莊淑宜」之名
　　義，警方循線找莊淑宜時，因該車已修理完好，並無碰撞損
  　壞之情形，被告於警方查問該車有無發生車禍時，即主動表
    示伊在數日前駕該車發生車禍，顯見本件被告應有自首之適
    用，原審未依刑法第62條自首之規定減輕其刑，即有未洽。
    被告上訴意旨猶執前詞，否認犯罪，雖不足採，惟原判決既
    有可議，自應由本院將原判決撤銷改判。爰審酌被告素行、
　　智識程度、犯罪之動機、告訴人所受傷害之情形、犯罪後雖
  　已與乙○○、甲○○達成和解（見警卷第二十八頁及第二十
    九頁所附之撤回告訴狀二紙），惟被告犯後仍飾詞卸責，足
    見並無悔悟之心等一切情狀，量處如主文第二項所示之刑，
    以資儆懲。
四、被告經合法傳喚無正當理由不到庭，爰不待其陳述逕行判決
    。
五、據上論結，應依刑事訴訟法第369條第一項前段、第364條、
    第299條第一項前段、第371條，刑法第185條之4、第62條，
    判決如主文。
本案經檢察官李傳來到庭執行職務。
中　　華　　民　　國　　94　　年　　11　　月　　30　　日
                  刑事第五庭　  審判長法　官　顏基典
                                      法　官　戴勝利
                                      法　官　吳森豐
以上正本證明與原本無異。
如不服本判決，應於收受本判決後十日內向本院提出上訴書狀。
其未敘述上訴理由者並得於提起上訴後十日內向本院補提理由書
狀（均須按他造當事人之人數附繕本）「切勿逕送上級法院」。
　　　　　　　　　　　　　　　　　　　書記官　呂嘉文
中　　華　　民　　國　　94　　年　　12　　月　　2 　　日
【附錄】本判決論罪科刑法條：
刑法第一百八十五條之四：
駕駛動力交通工具肇事，致人死傷而逃逸者，處六月以上五年以
下有期徒刑。
